【裁判字號】    95,台上,1313
【裁判日期】    950316
【裁判案由】    違反毒品危害防制條例
【裁判全文】
最高法院刑事判決            九十五年度台上字第一三一三號
    上  訴  人  甲○○
                        號3樓.
                        （另案在台灣台北監獄台北分監執行
                        中）
上列上訴人因違反毒品危害防制條例案件，不服台灣高等法院中
華民國九十四年七月二十五日第二審判決（九十四年度上訴字第
二二九０號，起訴案號：台灣板橋地方法院檢察署九十三年度偵
字第一八０四一號），提起上訴，本院判決如下：
    主  文
原判決撤銷，發回台灣高等法院。
    理  由
本件原判決以公訴意旨略稱：上訴人甲○○明知海洛因及安非他
命分別為毒品危害防制條例第二條所規定之第一級毒品及第二級
毒品，竟於民國九十三年間，陸續在台北縣中和市○○路一０一
巷三之三號之居所及台灣中部某地，向姓名、年籍不詳、綽號「
阿龍」之成年男子購買海洛因及安非他命後，基於販賣之意圖而
持有之，嗣同年十一月七日晚間九時二十分許，在其上開居所樓
下為警查獲，並扣得海洛因十二包、安非他命十四包、研磨機一
台、電子秤一台、吸食器一組及分裝袋四百三十八個（起訴書載
為一批），經調查結果，認上訴人非因施用而係意圖販賣而持有
上開第一、二級毒品，因而撤銷第一審法院諭知上訴人免訴之判
決，將案件發回台灣板橋地方法院，固非無見。
惟按同一案件曾經判決確定者，應為免訴之判決，刑事訴訟法第
三百零二條第一款定有明文。此之所謂同一案件包括實質上一罪
及裁判上一罪關係。而所謂判決確定，除指犯罪事實之全部已受
判決確定之外，尚包括犯罪事實之一部確定，而同一案件端視前
後案件之基本社會事實是否同一性而定。上開事項，攸關事實之
認定與法律之適用，自當詳加調查審認，並於判決內敘述其認定
之理由，方為適法。本件上訴人自九十三年五月起至十一月七日
止，連續施用海洛因及安非他命，經警於同年十一月七日（起訴
書誤載為八日）二十一時二十分許，在台北縣中和市○○路一０
一巷三號前查獲，並扣得海洛因十二包（總淨重七六．九八公克
）、安非他命十四包（總淨重一二五六．三公克）、吸食器一組
、電子秤一台及分裝袋一批、研磨機一台，案經台灣板橋地方法
院檢察署九十三年十二月十四日以九十三年度偵字第一八０四一
號提起公訴，第一審法院為免訴之判決，上訴後由原審法院予以
撤銷發回（即本案），嗣該署又於九十三年十二月二十四日以九
十三年度毒偵字第五一一六號提起公訴後，由台灣板橋地方法院
於九十四年二月十四日以九十四年度訴字第二號，判處上訴人連
續施用第一級毒品罪刑（累犯）。又連續施用第二級毒品罪刑（
累犯），於九十四年三月二十五日確定，此有上開判決書及上訴
人之全國前案紀錄表可按（見第一審卷第一０二、一０九頁）。
上開兩案，其所犯法條各殊，但其非法持有毒品之基本社會事實
則一，且兩案被查獲之時間、地點、扣案證物、移送單位亦屬相
同，則上開兩案是否具有同一性而有一事不再理原則之適用，原
審未為深入調查細心推求，並為必要之說明，徒以檢察官所指前
後之罪名不同，且以上訴人已染有毒癮，上開毒品，數量不少，
價值不菲，復有扣案之電子秤及研磨機，上開毒品顯非供一己之
施用，逕認非屬同一案件，自有調查職責未盡及理由不備之違誤
。上訴意旨指摘原判決不當，尚非全無理由，應認有撤銷發回更
審之原因。
據上論結，應依刑事訴訟法第三百九十七條、第四百零一條，判
決如主文。
中    華    民    國  九十五  年    三    月   十六   日
                      最高法院刑事第五庭
                          審判長法官  莊  登  照
                                法官  洪  明  輝
                                法官  黃  一  鑫
                                法官  林  秀  夫
                                法官  徐  昌  錦
      本件正本證明與原本無異
                                      書  記  官
中    華    民    國  九十五  年    三    月  二十二  日
                                                      Ｅ


司法院資訊處製作；財團法人民間司法改革基金會備份。
